【裁判字號】    94,訴,1526
【裁判日期】    950504
【裁判案由】    違反槍砲彈藥刀械管制條例
【裁判全文】
臺灣桃園地方法院刑事判決              94年度訴字第1526號
公  訴  人  台灣桃園地方法院檢察署檢察官
被      告  乙○○
選任辯護人  徐建弘 律師
上列被告因違反槍砲彈藥刀械管制條例案件，經檢察官提起公訴
（94年度偵字第7152號），本院判決如下：
    主  文
乙○○無罪。
    事  實
一、公訴意旨略以：被告乙○○於民國94年2 月間，以電話聯繫
    委託姪子劉重谷自美國訂購制式空氣長槍1 支、空氣短槍4
    支（起訴書誤載為空氣長槍5 支），並於同年3 月2 日空運
    來台後，即委由不知情之洋基運通股份有限公司（以下簡稱
    洋基公司）工作人員以「運動休閒用品」為名，報關進口，
    未經許可而運輸空氣槍。嗣於翌日8 時10分許，為內政部警
    政署航空警察局值勤人員會同臺北關稅局稽查人員經由Ｘ光
    檢查儀注檢查獲，並扣得空氣槍長槍1 枝、空氣槍短槍4 枝
    、盒裝鉛彈5 盒、散裝鉛彈及BB彈1 包等物。因認被告所為
    係違反槍砲彈藥刀械管制條例第8 條第1 項未經許可運輸空
    氣槍罪嫌、同條例第12條第1 項未經許可運輸子彈罪嫌及違
    反懲治走私條例第2 條第1 項私運管制物品進口罪嫌（起訴
    書誤載為同條項第3 項之未遂罪嫌）云云。
二、按犯罪事實應依證據認定之，無證據不得認定犯罪事實；又
    不能證明被告犯罪者，應諭知無罪之判決；刑事訴訟法第15
    4 條第2 項、第301 條第1 項分別定有明文。又犯罪事實之
    認定，應憑真實之證據，倘證據是否真實尚欠明確，自難以
    擬制推測之方法，為其判斷之基礎；而認定犯罪事實之證據
    係指足以認定被告確有犯罪行為之積極證據而言，該項證據
    自須適合於被告犯罪事實之認定，始得採為斷罪資料，最高
    法院53年臺上字第656 號、29年上字第3105號判例參照；且
    刑事訴訟上證明之資料，無論其為直接或間接證據，均須達
    於通常一般之人均不致有所懷疑，而得確信其為真實之程度
    ，始得據為有罪之認定，若其關於被告是否犯罪之證明未能
    達此程度，而有合理懷疑之存在，致使無從形成有罪之確信
    ，根據「罪證有疑，利於被告」之證據法則，即不得遽為不
    利被告之認定，亦有最高法院76年度臺上字第4986號判例可
    稽。其以情況證據（即間接證據）斷罪時，尤須基於該證據
    在直接關係上所可證明之他項情況事實，本乎推理作用足以
    確證被告有罪，方為合法，不得徒憑主觀上之推想，將一般
    經驗上有利被告之其他合理情況逕予排除，此觀諸最高法院
    32年上字第67號判例意旨亦甚彰明。
三、公訴人之舉證：
    公訴意旨認被告涉犯前開罪嫌，無非以：證人即洋基公司
    貨運報關人員邱文欽於警詢中之證述；扣案槍枝經送請內
    政部警政署刑事警察局鑑驗結果，其中制式空氣長槍1 枝、
    制式短槍1 支，均具殺傷力，有內政部警政署刑事警察局94
    年3 月17日刑鑑字第0940033210號鑑驗通知書附卷可稽，並
    有前開空氣槍及供上開槍枝使用之盒裝鉛彈5 盒、散裝鉛彈
    及BB彈1 包扣案為證；又政府為維護社會安全，近年來廣
    經報章雜誌電視等大眾傳播媒體強力宣導：具有殺傷力之槍
    砲彈藥，係嚴加取締查緝之違禁物品等情，參以，被告於偵
    查中自承：伊曾於10餘年前即把玩空氣手槍等語，而認被告
    對此實難諉為不知所輸入者為違禁物品等情為主要論據。
四、被告之辯解：
    訊據被告乙○○固坦承確有於前揭時、地，未經許可進口輸
    入扣案槍枝、子彈之事實，然堅決否認涉有違反槍砲彈藥刀
    械管制條例、懲治走私條例等犯行，辯稱：因為我姪子劉重
    谷在美國就學，告知我在美國大賣場就可以買到便宜的空氣
    槍，我基於基於對玩具空氣槍之好奇、愛好，故委託姪子訂
    購槍枝，然並未具體告知購買之槍枝型號、廠牌，主觀上係
    認為進口的是玩具槍，不知道鑑定結果會具有殺傷力。如果
    我有走私槍枝的犯意，怎麼可能只有其中2 支具有殺傷力等
    語。
五、本院之認定：
  (一)本案扣案之槍枝，包括長槍1 支、短槍4 支，經送請內政部
    警政署刑事警察局以性能檢驗法、動能檢驗法鑑驗結果：
    制式空氣長槍1 枝（槍枝管制編號0000000000），係美國CR
    OSMAN 廠1077型制式空氣長槍，經以4.5mm 口徑，重0.5 公
    克之鉛彈試射，數據顯示單位面積動能分別為每平方公分46
    .50 、43.32 、39.74 焦耳；短槍1 支（槍枝管制編號00
    00000000），係美國CROSMAN 廠AUTO AIRII型制式空氣手槍
    ，經以4.5mm 口徑，重0.34公克之鉛彈試射，數據顯示單位
    面積動能分別為每平方公分21.86 、22.78 、21.25 焦耳（
    另以扣案4.5mm 口徑，重0.52公克之鉛彈試射，數據顯示單
    位面積動能分別為每平方公分25.54 、24.73 、22.76 焦耳
    ）；短槍1 支（槍枝管制編號0000000000），係美國CROS
    MAN 廠1008型制式空氣手槍，經以4.5mm 口徑，重0.5 公克
    之鉛彈試射，數據顯示單位面積動能分別為每平方公分18.
    00、16 .68 、16.03焦耳；短槍1 支（槍枝管制編號000
    0000000），係日本Daisy廠POWERLINE15XT型制式空氣手槍
    ，經以4.5mm口徑，重0.34公克之鉛彈試射，數據顯示單位
    面積動能分別為每平方公分18.34、18.06、18.06焦耳；
    短槍1 支（槍枝管制編號0000000000），係西班牙GAMO廠P-
    23型制式空氣手槍，經以4.5mm 口徑，重0.34公克之鉛彈試
    射，數據顯示單位面積動能分別為每平方公分17.51 、17.
    51、16.70 焦耳一節，有內政部警政署刑事警察局94年3 月
    17日刑鑑字第0940033210號鑑驗通知書1 紙附卷可稽（見偵
    查卷第8 頁以下），並經鑑定人即內政部警政署刑事警察局
    鑑識科物理組巡官甲○○到庭證述明確（見本院95年1 月9
    日審理筆錄）。核諸上開鑑定結果，並未明確認定該等槍枝
    是否具有殺傷力，惟依據鑑定後附之「殺傷力相關數據」顯
    示：依刑事警察局對活豬做射擊測試結果，彈丸單位面積動
    能達每平方公分「24焦耳」，足以穿透豬隻皮肉層；依據日
    本科學警察研究所之研究結果，彈丸單位面積動能達每平方
    公分「20焦耳」則足以穿入人體皮肉層。依此標準，上開扣
    案之5 支槍枝，實際上只有前述編號之1 支長槍（槍枝
    管制編號0000000000）、1 支短槍（槍枝管制編號00000000
    0 0）達 到此標準，其中該短槍更是略微超過日本科學警察
    研究所所指每平方20焦耳之臨界點，而仍未達刑事警察局有
    關每平方公分24焦耳之門檻。倘被告果有運輸具殺傷力槍枝
    資為違法用途之主觀犯意，衡情應全部選購具強大殺傷力之
    槍枝走私，無須於所承擔風險一致之情況下，僅走私少數之
    具殺傷力槍枝。據此，公訴人於未再提出其餘積極證據，證
    明被告主觀上明知為具殺傷力之槍枝仍執意輸入之情況下，
    僅以鑑定結果推論被告主觀上有運輸具殺傷力之槍枝之犯意
    ，顯然已將經驗上有利被告之其他合理情況逕予排除，稍嫌
    速斷。
  (二)又扣案之盒裝鉛彈，經本院依職權送請內政部警政署刑事警
    察局鑑定結果，分係口徑4.5mm 鉛彈5 盒、口徑4.5mm 無鉛
    彈丸1 盒、口徑4.5mm 鉛彈及4.5mmBB 彈混合裝1 盒。因子
    彈係由彈殼、底火、火藥、發射體四部分組成，一般子彈具
    有殺傷力，係因子彈底部受撞擊後底火引燃彈殼內火藥所產
    生之能量為發射體（彈頭）之動能，從子彈鑑定觀點，本案
    彈丸均係單一發射體，不具獨立之能量儲存形式，故「不具
    殺傷力」，此有該局94年10月4 日刑鑑字第0940136818號函
    附卷可稽（見本院卷第41頁）。公訴人亦當庭表示同意該鑑
    定結論（見本院卷第68頁）。準此，上開扣案子彈既經鑑定
    確認並無殺傷力，被告即無從構成公訴人所指違反槍砲彈藥
    刀械管制條例第12條第1 項之未經許可運輸子彈罪嫌，應堪
    認定。而被告隨同扣案槍枝進口之子彈既為單一發射體，不
    具獨立之能量儲存形式，而不具殺傷力，亦足反推被告所辯
    進口扣案槍彈之目的僅係為以空氣槍射擊BB彈把玩一節，並
    非虛妄。
  (三)又扣案之空氣槍係委由洋基公司循正常貨運運輸流程報關進
    口，除原空氣槍之紙盒外包裝外，別無其餘偽裝，更於進口
    報單中清楚載明收件人為被告之女劉惠安，所留電話為被告
    自身使用之0000000000手機門號，此有進口報單及相關文件
    附卷可稽（見偵查卷第12頁至第14頁），並經本院當庭勘驗
    無訛，顯見被告及劉重谷並無隱匿真正收件人之意，核與一
    般走私運輸非法物品多掏空心思偽裝、夾藏之犯罪行徑大異
    其趣。至於公訴人雖認被告係以「SPORTING GOODS（運動休
    閒用品）」為名報關進口，而有掩飾之意，然查，上開進口
    報單上同時載有「AIR SOFT」字樣（見偵查卷第12頁），據
    證人即具有專業槍彈知識之鑑定人甲○○於本院審理中證稱
    ：所謂「AIR SOFT」意指「速度較慢之空氣槍」（見本院95
    年1月9日審理筆錄第9頁）。是以，公訴人據此認定被告以
    「運動休閒用品」為名報關進口，而有掩飾之意之推論，亦
    嫌無據。
  (四)至於公訴人雖另以：具有殺傷力之槍砲彈藥，係政府嚴加取
    締查緝之違禁物品，參以被告於偵查中自承曾於10餘年前即
    把玩空氣手槍之情，而認被告對於所輸入者為違禁物品一節
    難諉為不知云云。然查，公訴人以被告曾於10餘年前有把玩
    空氣槍紀錄之前提，因此據以推論出被告明知本案輸入之物
    品均屬違禁物之結論，似犯有邏輯跳躍之謬誤，而難以理解
    。反面推之，公訴人既然認定被告有把玩空氣槍之興趣，更
    足佐證被告所辯：認定進口之空氣槍均屬玩具槍，目的在好
    奇、把玩，且因便宜而一次購入5把之辯解確屬可採。加以
    被告並無任何犯罪前科，此有台灣高等法院被告前案紀錄表
    1 紙附卷可稽，且其確有正當工作，品行、素行尚佳，並非
    為非作歹之徒，實難想像其甘冒運輸槍彈之嚴刑重責，而起
    意一次走私多達5 把長短槍，其動機、目的何在？此等本院
    所生合理懷疑未經排除前，此利益應歸於被告而應為被告有
    利之認定。
  (五)本件被告聲請傳喚之證人即被告之姪子劉重谷因故無法返台
    作證（嗣後已捨棄傳喚），惟提出數件書信、文件為證。按
    上開書信、文件均屬刑事訴訟法第159條第1項所規範之「被
    告以外之人於審判外之書面陳述」，原則上不具證據能力，
    固無疑義。至於上開文書雖經我國駐外機構之公證（辯護人
    誤載為「認證」），然核諸該「公證」之性質，係就該等文
    書「確經劉重谷簽字屬實」一節為之，充其量僅能證明上開
    文書形式上為劉重谷製作，難以進一步證明該文書之實質內
    容均屬真實無訛，是辯護人認為經公證之該等文書屬刑事訴
    訟法第159條之4第1款所謂公務員職務上製作之記錄文書、
    證明文書，應有誤會。且查上開書信、文件均係證人於本案
    起訴後應被告之要求所製作，證人復涉有共犯本案之嫌疑，
    是本院認為其上開書面證述，縱經我國駐外代表機構之公證
    ，就其證述內容而言，亦難認符合刑事訴訟法第159 條之4
    第3 款「於可信之特別情況下所製作」之要件，應無證據能
    力，合先敘明。復按刑事訴訟法第161 條已於民國91年2 月
    8 日修正公布，其第1 項規定：檢察官就被告犯罪事實，應
    負舉證責任，並指出證明之方法。因此，檢察官對於起訴之
    犯罪事實，應負提出證據及說服之實質舉證責任。倘其所提
    出之證據，不足為被告有罪之積極證明，或其指出證明之方
    法，無從說服法院以形成被告有罪之心證，基於無罪推定之
    原則，自應為被告無罪判決之諭知（最高法院92年台上字第
    128 號判例著有明文可資參照）。經查，本件扣案之空氣槍
    均係被告之姪子劉重谷個人自美國購得，被告自始至終全未
    接觸一節，為公訴人於起訴書中所認定明確，倘公訴人仍認
    被告對於扣案空氣槍具有殺傷力一節確有認識，則應就被告
    確實有對劉重谷購買之空氣槍廠牌、型號、單位面積動能均
    有所指示，以及被告與劉重谷均明知扣案之空氣槍具有殺傷
    力等節負確實之舉證責任，並指出證明之方法，否則依據上
    揭實務見解，本院依法自應為被告無罪判決之諭知。況且證
    人劉重谷固然無法回台為被告之利益作證，惟被告本無「自
    證無罪」之義務，該無法為有利證述之不利益亦不應歸屬於
    被告，不待贅言。
  (六)縱上所述，公訴人認為被告涉犯違反槍砲彈藥刀械管制條例
    第8條第1項未經許可運輸空氣槍罪嫌、同條例第12條第1項
    未經許可運輸子彈罪嫌及違反懲治走私條例第2條第1項私運
    管制物品進口罪嫌，尚乏證據以實其說，其犯罪尚屬不能證
    明。此外，復查無其他積極證據足認被告有何上開犯行，揆
    諸前開規定及判例意旨，自應為其無罪之諭知。
據上論斷，應依刑事訴訟法第301條第1項，判決如主文。
本案經檢察官邱曉華到庭執行職務。
中    華    民    國    95    年    5     月    4     日
                  刑事第六庭審判長法  官  林孟宜
                                  法  官  蔡寶樺
                                  法  官  陳永來
以上正本證明與原本無異。
如不服本判決，應於收受送達後10日內向本院提出上訴書狀，其
未敘述上訴之理由者並得於提起上訴後10日內向本院補提理由書
（均須按他造當事人之人數附繕本）。
                                  書記官  常毓生
中    華    民    國    95    年    5     月    5     日


司法院資訊處製作；財團法人民間司法改革基金會備份。
